臺灣高雄地方法院刑事判決　　　　　　　　　　　　九十二年度易字第一四九九號
　　公　訴　人　臺灣高雄地方法院檢察署檢察官
　　被　　　告　丁○○
右列被告因侵占案件，經檢察官提起公訴（九十一年度偵緝字第一八三二號），本院
判決如左：
    主  文
丁○○連續意圖為自己不法之所有，而侵占自己持有他人之物，累犯，處有期徒刑壹
年陸月。
    事  實
一、丁○○前有恐嚇、違反槍砲彈藥刀械管制條例、竊盜、傷害、違反麻醉藥品管理
    條例、贓物、偽造文書等前科，其中於民國八十三年間因贓物及偽造文書等案件
    ，經臺灣桃園地方法院以八十四年度易字第一五號判處有期徒刑一年確定，而於
    八十六年三月七日執行完畢，復於八十六年間因竊盜及贓物等案件，再經臺灣桃
    園地方法院以八十六年度易字第二四七○號判處有期徒刑一年確定，並於八十七
    年十一月八日執行完畢。詎丁○○仍不知悔改，竟基於意圖為自己不法所有之概
    括犯意，連續於：(1)八十八年四月二十日某時許，至高雄縣鳳山市○○路一八三
    巷六號，向甲○○承租牌照號碼ＬＹ—七九六號營業用小客車一輛，約定每日租
    金新台幣（下同）六百元，每三日繳納租金一次，丁○○承租後，除分別於同年
    四月二十三日、同年五月三日及同年五月八日共繳納三期租金後，即未再繳納租
    金，並變易持有為所有之意思，而將前開營業小客車予以侵占，供己使用，嗣因
    前開營業小客車損壞，遭丁○○棄置在高雄縣鳳山市○○路某處，由甲○○於同
    年六月十九日，在該址尋獲而駛回修理。(2)同年八月七日十六時許，丁○○至戊○○所經營而位於高雄縣鳳山市○○路一○一號「全日行小客車租賃有限公司」
    ，向戊○○承租牌照號碼ＪＪ—二六一八號小客車一輛，約定租期一日即至同月
    八日止，租金二千元，丁○○僅先繳納二分之一之租金一千元，租得該輛小客車
    後，竟拒不繳納其餘租金，亦未將承租之小客車返還予戊○○，而變易持有為所
    有之意思，將上開小客車予以侵占，供己使用，嗣因上開小客車損壞而遭丁○○
    棄置，直至同年十一月二日，經南投縣警察局竹山分局尋獲上開小客車，始通知
    戊○○領回。
二、案經甲○○、戊○○訴由臺灣高雄地方法院檢察署檢察官偵查起訴。
    理  由
一、按告訴人之告訴，係以使被告受刑事訴追為目的，是其陳述是否與事實相符，仍
    應調查其他證據以資審認，最高法院五十二年台上字第一三○○號著有判例可資
    參照，是告訴人之陳述，固然不得作為犯罪事實之唯一證據，而應調查其他證據
    以資審認是否與事實相符，然從該判例意旨，足認目前實務仍肯認告訴人之陳述
    ，與證人所為之證述，均為獨立之證據方法。又刑事訴訟法第一百五十九條之一
    至之五所稱「被告以外之人」，依立法理由所載，包括「共同被告、共犯、被害
    人、證人等」，並不限於證人，而刑事訴訟法第一百八十六條復規定「證人應命
    具結」，就證人以外之人並無命具結之規定，是以告訴人於檢察官偵查中，未經
    具結所為被害經過之陳述，屬於「被告以外之人於偵查中向檢察官所為之陳述」
    ，如符合刑事訴訟法第一百五十九條之一第二項規定，得為證據；至其於審判中
    所為被害經過之陳述，雖因形式上其非立於證人之地位而未具結，但既係陳述親
    身體驗之被害經過，並非傳聞證據，縱令其未能依法受交互詰問，仍符合直接審
    理及言詞審理之原則，應具有證據能力。本案被告丁○○雖爭執告訴人甲○○於
    偵查中陳述之證據能力，然被告既未釋明告訴人甲○○於偵查中所為之陳述，具
    有何顯不可信之情況，參照前揭說明，告訴人甲○○於偵查中所為之陳述，自有
    證據能力，合先敘明。
二、訊據被告固不否認有於右揭時、地向告訴人戊○○承租上開小客車，惟矢口否認
    有被訴連續侵占犯行，辯稱：伊不認識證人即告訴人甲○○，亦未向證人甲○○
    租車，自不可能侵占ＬＹ—七九六號營業用小客車，至於伊向告訴人戊○○承租
    之小客車，伊有以電話通知告訴人戊○○要續約，並要求將車拖回，伊亦無侵占
    該小客車之意思云云。
三、經查：
  (一)被告確於右揭時、地，分別向證人甲○○及告訴人戊○○承租營業用小客車及小
    客車，並僅繳納部分租金後，即未再繼續繳納租金，亦未將租借之車輛返還予證
    人甲○○及告訴人戊○○，嗣因租借之車輛損壞而遭被告棄置，始經證人甲○○
    與告訴人戊○○分別於八十八年六月十九日及同年十一月三日尋獲等情，業據告
    訴人戊○○及證人甲○○、丙○○迭於偵、審程序分別指訴及證述綦詳，並有營
    業用小客車合約書、高雄縣小客車租賃契約商業同業公會會員租用契約書、存證
    信函、車號查詢汽車車籍單各一紙（以上均影本），以及被告職業大貨車駕駛執
    照（影本）二份附卷可稽，堪予認定；而被告於八十八年五月八日及同年八月七
    日，分別向證人甲○○及告訴人戊○○繳納部分租金後，即未再繳納任何租金，
    期間，被告除於同年八月八日曾向告訴人戊○○表示欲再續租牌照號碼ＪＪ—二
    六一八號小客車一日外，即再無音訊，不僅告訴人戊○○及證人甲○○無法與被
    告取得聯繫，被告亦未與告訴人戊○○及證人甲○○商討如何給付租金及返還承
    租之車輛，亦據證人甲○○及丙○○證述明確，顯見被告有將向告訴人戊○○及
    證人甲○○承租之車輛易持有為所有之不法意圖。
  (二)被告對於是否向證人甲○○承租牌照號碼ＬＹ—七九六號之營業用小客車，先是
    辯稱：「我跟甲○○剛開始是約定租兩個月，我開了十幾天就發生車禍，車禍地
    點是高雄市靠近愛河的某一條路上‧‧‧我就不要開，並將車子還他‧‧‧他就
    把車子拖到修理廠」（見本院卷第一二四頁）云云，嗣於本院準備程序中，改口
    辯稱：「我是八十四年租的，不是八十八年租的‧‧‧那台車是我姊姊、姊夫的
    朋友去跟對方租，不是以我的名義簽約，在七賢路發生車禍‧‧‧車子不能開，
    就拖到保養廠」（見本院卷第一四一頁），復於本院審判期日，再改口辯稱：「
    我車子是跟周傑仁租的」（見本院卷第一七一頁）云云，前後供述一再反覆，已
    然不足採信。且被告既然坦承曾向告訴人戊○○承租上開小客車，而觀諸告訴人
    戊○○及證人甲○○提出之租用契約書二份，電話欄及地址欄均同樣記載為「（
    ○七）0000000」、「鳳山市○○街四八巷一號三樓」，顯見向告訴人戊○○及證人甲○○承租車輛之人，應為同一人，否則不致如此恰巧，書寫相同之
    聯絡電路與地址，是被告既然自承確有向告訴人戊○○承租上開自用小客車，則
    向證人甲○○承租前開營業用小客車之人，即應為被告無訛。況且，告訴人戊○○及證人甲○○提出前揭契約書二份，均有檢附被告職業大貨車駕駛執照（發照
    日期為七十九年七月十八日），足認告訴人戊○○及證人甲○○於出租車輛前，
    均已核對被告之身份，應不致有發生誤認之情形，審酌證人甲○○與被告素不相
    識，亦據被告自承在卷，則證人甲○○應無在具結負擔偽證罪責之情況下，刻意
    設詞誣陷被告之理由。再被告於本院準備程序中，請求向富邦保險股份有限公司
    調取牌照號碼ＬＹ—七九六營業小客車之理賠資料，亦經該公司函覆表示並無該
    車號於八十四年發生車禍之理賠資料，有該公司九十三年七月一日（九三）富保
    業發字第二○二號函一紙在卷可佐，由此足見，被告歷次於本院審理所為之辯解
    ，無非飾詞推諉刑責，自不足信。
  (三)另被告辯稱：伊並無侵占向告訴人戊○○承租之小客車之意思，伊駕駛該小客車
    一天後，即為友人借去使用，伊有以電話向車行表示續租一天，嗣因第三天其友
    人告知伊已將車子棄置在南投縣竹山國中附近，伊隨即通知車行將車領回云云，
    不僅與證人丙○○於本院審理時，結稱：「開始和被告聯絡時，被告說要續租一
    天，但是後來都沒有消息，直到八十八年十一月二日竹山派出所警員打電話要我
    們過去牽車」（見本院卷第一七○頁）等語不符，且果真如被告所言，被告向告
    訴人戊○○承租上開小客車後之第三日（即八十八年八月九日），即已通知告訴
    人戊○○將車領回，告訴人戊○○豈有不依被告之指示，及早將出租之車輛領回
    ，而放任該車遭人棄置路旁之理？是被告前揭所辯，顯與常情不符，而不足採。
  (四)綜上所述，本案事證明確，被告所辯均為臨訟卸責之詞，不足採信，被告連續侵
    占犯行，洵堪認定，應予依法論科。
  (五)至於被告於本院審判期日請求調閱被告繳交租金之收據，另請求傳訊證人邱良作
    及周傑仁，因本案待證事實已臻明瞭，詳如前述，依刑事訴訟法第一百六十三條
    之二第二項第三款之規定，應屬無調查必要之情形，附此敘明。
四、核被告丁○○所為，係犯刑法第三百三十五條第一項侵占罪。被告先後二次侵占
    他人小客車之犯行，時間緊接，犯罪基本構成要件相同，顯係基於概括犯意反覆
    為之，為連續犯，應依刑法第五十六條之規定以一罪論，並加重其刑。又被告前
    於八十三年間因贓物及偽造文書等案件，經臺灣桃園地方法院，以八十四年度易
    字第一五號判處有期徒刑一年確定，而於八十六年三月七日執行完畢，復於八十
    六年間因竊盜及贓物等案件，再經臺灣桃園地方法院，以八十六年度易字第二四
    七○號判處有期徒刑一年確定，並於八十七年十一月八日執行完畢等情，有臺灣
    高等法院被告全國前案紀錄表一紙在卷可參，被告於有期徒刑執行完畢後，五年
    內再犯本件有期徒刑之罪，為累犯，應依刑法第四十七條規定加重其刑，被告同
    時有二種以上刑之加重事由，依法遞加之。爰審酌被告所侵占車輛之財產價值，
  雖然非鉅，然被告前有恐嚇、違反槍砲彈藥刀械管制條例、竊盜、傷害、違反麻
    醉藥品管理條例、贓物、偽造文書等多項前案前科，有上開被告全國前案紀錄表
    一份附卷可佐，素行不良，且被告連續二次侵占他人出租之車輛，不僅造成告訴
    人戊○○及證人甲○○財產上之損失及困擾，且犯罪後仍無悔意，一再飾詞狡辯
    ，迄今亦猶未思與告訴人戊○○及證人甲○○磋商和解事宜，犯後態度顯然惡劣
    等一切情狀，量處如主文所示之刑。
據上論斷，應依刑事訴訟法第二百九十九條第一項前段，刑法第五十六條、第三百三
十五條第一項、第四十七條、第七十條，罰金罰鍰提高標準條例第一條前段，判決如
主文。
本案經檢察官乙○○到庭執行職務。
中      華      民      國      九十三    年      八      月      十    日
                                      臺灣高雄地方法院刑事第十一庭
                                          審判長法  官  徐美麗
                                                法  官  鄭永仁
                                                法  官  高增泓
右正本證明與原本無異。
如不服本判決，應於判決送達後十日內，向本院提出上訴狀。
                                                書記官  林慧芬
附錄本案論罪科刑法條：
刑法第三百三十五條
意圖為自己或第三人不法之所有，而侵占自己持有他人之物者，處五年以下有期徒刑
、拘役或科或併科一千元以下罰金。
前項之未遂犯罰之。
